【裁判字號】    94,訴,253
【裁判日期】    950126
【裁判案由】    妨害自由等
【裁判全文】
臺灣臺東地方法院刑事判決               94年度訴字第253號
公  訴  人  臺灣臺東地方法院檢察署檢察官
被      告  甲○○
選任辯護人  張政衡律師
上列被告因妨害自由等案件，經檢察官提起公訴（九十四年度偵
字第一五六二號），嗣因被告就被訴事實為有罪之陳述，本院告
知被告簡式審判程序之旨，並聽取當事人之意見後，裁定改由受
命法官獨任依簡式審判程序進行，判決如下：
    主  文
甲○○共同以非法方法，剝奪人之行動自由，累犯，處有期徒刑
柒月。
    事  實
一、甲○○前於民國九十一年間因違反家庭暴力防治法案件，經
    本院判處拘役五十日，駁回上訴後確定，九十一年十一月十
    三日易科罰金執行完畢（惟不構成累犯），又於九十二年間
    因違反違反家庭暴力防治法案件，經本院判處有期徒刑五月
    確定，九十二年八月十四日易科罰金執行完畢，復於九十三
    年間因違反家庭暴力防治法案件，經本院判處有期徒刑六月
    確定，九十四年二月十六日易科罰金執行完畢，詎仍不知悔
    改，因不滿配偶丙○○長期離家，欲將丙○○帶回，於九十
    四年四月二十四日上午五時三十分許，以新台幣（下同）三
    千元之代價，要求林志弘（另經檢察官緩起訴處分）駕駛所
    有之車牌號碼Ｎ九－三一九五號自小客車，載同其前往臺東
    縣臺東市○○街東方大鎮社區丙○○住處前等候丙○○出現
    並一同將之帶回，因林志弘有事無法陪同甲○○等候，遂以
    行動電話聯絡友人連伯賢（另經檢察官緩起訴處分）駕駛所
    有之Ｐ六－六三八號營業小客車前來陪伴，並轉交甲○○另
    行給付之二千元，交代需聽從甲○○指示後先行離去。嗣於
    同日上午九時五十五分許，趁丙○○買菜返家之際，甲○○
    與連伯賢竟共同基於以非法方法剝奪他人行動自由之犯意聯
    絡，在臺東縣臺東市○○路七十八號前，推由連伯賢將丙○
    ○強行攔下，並以從後抱住丙○○之方式，強拖丙○○至上
    開營業小客車旁，甲○○旋即下車欲與連伯賢共同強拉丙○
    ○上車，因遭丙○○掙扎抵抗，甲○○另行基於傷害之犯意
    ，先將丙○○壓倒在地，再徒手毆打丙○○，致丙○○受有
    右前臂三處瘀青、左肘瘀青、左膝擦傷與右膝瘀青及擦傷等
    傷害。甲○○欲以棉繩反綁丙○○之雙手之際，適逢林志弘
    經連伯賢電話聯絡後抵達現場，林志弘承上開妨害自由之犯
    意聯絡，由甲○○與林志弘將丙○○拉上該營業小客車後，
    再由連伯賢負責駕駛，並推由甲○○及林志弘坐在後座看守
    丙○○，而以強暴方式遂行剝奪丙○○之行動自由。嗣於九
    十四年四月二十四日上午十時十五分許，連伯賢駕駛上開營
    業小客車，前往甲○○臺東縣鹿野鄉○○村○鄰○○路三十
    七號住處，行經臺東縣警察局臺東分局鹿野分駐所時，得知
    已遭警鎖定，遂停車主動向警說明，丙○○亦向警提出告訴
    ，始悉上情。
二、案經丙○○訴由臺東縣警察局臺東分局報告臺灣臺東地方法
    院檢察署檢察官偵查起訴。
    理  由
一、按本件被告所犯係死刑、無期徒刑、最輕本刑為三年以上有
    期徒刑以外之罪，其於準備程序就前揭被訴事實為有罪之陳
    述，經法官告知簡式審判程序之旨，並聽取其與公訴人之意
    見後，本院認無不得或不宜改依簡式審判程序進行之處，爰
    依刑事訴訟法第二百七十三條之一第一項，裁定本件由受命
    法官獨任進行簡式審判程序，合先敘明。
二、上開犯罪事實，業據被告於本院審理中坦承不諱，核與證人
    林志弘、連伯賢於警詢時、偵查中證稱情節及告訴人丙○○
    指述之情節，均相符合，此外，復有診斷證明書乙紙在卷可
    稽，足認被告自白與事實相符，事證明確，被告上開犯行已
    臻明確，應予依法論科。
三、按刑法第三百零二條之妨害自由罪，係妨害他人自由之概括
    規定，故行為人具有一定目的，以非法方法剝奪人之行動自
    由者，除法律別有處罰較重之規定（例如略誘及擄人勒贖等
    罪），應適用各該規定處斷外，如以使人行無義務之事，或
    妨害人行使權利為目的，而其強暴脅迫復已達於剝奪人行動
    自由之程度，即祇成立本罪，不應再依同法第三百零四條論
    處，最高法院著有二十九年上字第二三五九號、二十九年上
    字第三七五七號判例可供參照。核被告所為，係犯刑法第三
    百零二條第一項之剝奪他人行動自由罪及第二百七十七條第
    一項之普通傷害罪。被告與證人林志弘、連伯賢就前開剝奪
    他人行動自由之犯行有犯意聯絡與行為分擔，為共同正犯。
    被告所犯上開二罪之間，有方法結果之牽連關係，為牽連犯
    ，依刑法第五十五條規定，應從較重之剝奪他人行動自由罪
    處斷。又被告前於九十二年間因違反違反家庭暴力防治法案
    件，經本院判處有期徒刑五月確定，九十二年八月十四日易
    科罰金執行完畢，復於九十三年間因違反家庭暴力防治法案
    件，經本院判處有期徒刑六月確定，九十四年二月十六日易
    科罰金執行完畢，此有臺灣高等法院被告前案紀錄表乙份可
    佐，其復於五年內，再犯有期徒刑以上之本罪，為累犯，應
    依刑法第四十七條之規定，加重其刑。爰審酌被告於九十一
    年起至九十三年間多次違反民事保護令，毆打及以信件恐嚇
    告訴人，經本院分別判處拘役五十日、有期徒刑五月及六月
    確定，並恣意以上述強暴之方式，剝奪告訴人之行動自由，
    顯視法律規定及他人之人性尊嚴、人身自由為無物，更使告
    訴人因此所受驚恐難以名狀，犯行應予非難，惟被告僅國小
    畢業，智識程度不高、年老體衰、行動困難，及犯罪後於檢
    察官起訴之際，雖僅坦承有妨害自由犯行，否認傷害犯行，
    但於本院審理中坦承全部犯行，態度尚佳，是檢察官求處如
    起訴書所載之刑八月稍重，被告及辯護人請求判處六月以下
    過輕等一切情狀，量處如主文所示之刑，以資懲儆。
據上論斷，應依刑事訴訟法第二百九十九條第一項前段，刑法第
三百零二條第一項、第二百七十七條第一項、第五十五條、第四
十七條，罰金罰鍰提高標準條例第一條前段，判決如主文。
本案經檢察官乙○○到庭執行職務。
中    華    民    國    95    年    1     月    26    日
                  刑事第三庭    法  官  陳君鳳
以上正本證明與原本無異
如不服本判決應於送達後10日內向本院提出上訴狀（須附繕本）
。
「切勿逕送上級法院」
                                書記官  洪月甚
中    華    民    國    95    年    1     月    26    日
附錄本案論罪科刑法條全文：
刑法第302條
私行拘禁或以其他非法方法，剝奪人之行動自由者，處五年以下
有期徒刑、拘役或三百元以下罰金。
因而致人於死者，處無期徒刑或七年以上有期徒刑，致重傷者，
處三年以上十年以下有期徒刑。
第一項之未遂犯罰之。
刑法第277條
傷害人之身體或健康者，處三年以下有期徒刑、拘役或一千元以
下罰金。
犯前項之罪因而致人於死者，處無期徒刑或七年以上有期徒刑；
致重傷者，處三年以上十年以下有期徒刑。


司法院資訊處製作；財團法人民間司法改革基金會備份。
